臺灣板橋地方法院刑事判決　　　　　　　　　　　　　　九十三年度交自字第三號
　　自　訴　人　丁○○○
　　代　理　人　黃宗正律師
　　被　　　告　丙○○
　　選任辯護人　張泰昌律師
　　　　　　　　陳淑玲律師
右列被告因過失傷害案件，經自訴人提起自訴，本院判決如左：
    主  文
丙○○從事業務之人，因業務上之過失傷害人，處拘役伍拾伍日，如易科罰金，以
佰元折算壹日。
    事  實
一、丙○○為樂弘企業有限公司之送貨員，負責駕車運送貨物，係以駕駛車輛為其附
    隨業務之人，於民國（下同）九十二年九月二十五日下午四時許，駕駛車牌號碼
    為Ｚ九─○二○七號自用小貨車送貨途中，沿臺北縣永和市○○街由北往南行駛
    ，經過民有街與自治街交岔口，未注意在民有街口立有「此路不通」之指示標誌
    ，仍繼續沿民有街向前行駛，駛至民有街底發現無通路後，因道路狹窄，即以倒
    車方式由南向北駛出民有街，其於倒車接近民有街與自治街口時，本應注意汽車
    倒車時，應顯示倒車燈光或手勢後，謹慎緩慢後倒，並應注意其他車輛及行人，
    而當時天氣晴朗、日間有自然光、視距良好、路面乾燥、無缺陷及障礙物，依當
    時狀況並無不能注意之情事，適有行人丁○○○亦在民有街路旁由南向北行走，
    剛好行走於自小貨車左側後方，丙○○竟疏未注意有該行人在其車左側後方行走
    ，仍繼續倒車，致使其所駕駛之自用小貨車左後車體撞及丁○○○之左側臀部，
    致使丁○○○倒地而受有左側股骨骨折之傷害。丙○○肇事後，隨即下車查看，
    並在警員前往現場處理尚未知悉肇事人前，在場向警員自首其本人駕車，進而接
    受裁判。
二、案經被害人丁○○○提起自訴，經臺灣臺北地方法院判決管轄錯誤，移送本院審
    理。
    理  由
一、訊據被告丙○○固坦承其於前揭時、地駕駛上開自用小貨車於倒車時發現自訴人
    丁○○○倒臥在小貨車左側後方，及自訴人受有左側股骨骨折之傷害等事實，惟
    矢口否認有何過失傷害之犯行，辯稱：倒車時並未發生任何碰撞，只是從照後鏡
    中看見自訴人已倒臥在車子左後方，所以才停車並下車查看，我並沒有撞到自訴
    人云云。辯護人並為被告辯護稱：自訴人於事發當日之九十二年九月二十五日即
    已認定被告為犯罪行為人，是告訴期間之起算，依據最高法院二十八年上字第二
    六二一號判例要旨，應自九十二年九月二十五日起算，並應於九十三年三月二十
    四日屆滿，本案自訴人係於九十三年三月二十五日始提起自訴，已逾告訴期間，
    依法不得提起自訴云云。經查：
（一）按告訴乃論之罪，其告訴應自得為告訴之人悉知犯人之時起，於六個月內為之
      。期間之計算，依民法之規定。刑事訴訟法第二百三十七條第一項、第六十五
      條分別定有明文。又依民法第一百二十條第二項規定：「以日、星期、月或年
      定期間者，其始日不算入」，再依民法第一百二十一條第二項規定：「期間不
      以月之始日起算者，以最後之月與起算日相當日之前一日，為期間之末日」。
      經查：本案自訴人知悉犯人之時為九十二年九月二十五日車禍發生當日，揆諸
      前開法文說明，始日即九十二年九月二十五日不算入，其起算日應為九十二年
      九月二十六日，算至六個月與起算日相當日之前一日即應為九十三年三月二十
      五日，故本案自訴人於九十三年三月二十五日前提起自訴即為未逾期。查自訴
      人係於九十三年三月二十五日向臺灣臺北地方法院提起自訴，此有臺灣臺北地
      方法院收狀戳在卷可證，是本案自訴人提起自訴，並未逾告訴期間。至最高法
      院二十八年上字第二六二一號判例意旨：「本件自訴人於民國二十六年二月二
      十四日夜間失竊倉穀，至同月二十六日即已查悉係上訴人所為，上訴人係其胞
      姪，雖非同財共居而為五親等內之血親，按之上開說明，『自訴人應自二十六
      年二月二十六日起六個月之期間內提起自訴方為合法』，乃至二十七年九月二
      十八日因上訴人認款不還，始具狀自訴，早已逾越六個月之告訴期間，自在不
      得自訴之列：：：」，僅係說明應自「知悉犯人之時」（即二十六年二月二十
      六日）起六個月之期間內提起自訴方為合法而已，上開判例並未論及「六個月
      」期間之計算方式，是本案辯護人執此判例認為本案六個月期間之計算，應自
      「知悉犯人之時即九十二年九月二十五日」為起算日，顯有誤會，且與前揭法
      文規定有違，自不足採，合先敘明。
（二）右揭事實，業據自訴人於本院審理中以證人
      告開車向我們村子裡進來，往後倒車，就撞到我。當時我沒有看到他倒車，我
      只有看到車進來，我往前走，所以沒有看到倒車。被告車子在我後面，撞到我
      左邊屁股，我就跌到地上。被告開車進來我都有看到，但他倒車出來時我沒有
      看到，因為我往巷子外面走，所以背對著被告的車子。他車子進來時，我有看
      到車上坐了二個人等語（見本院九十三年十一月十日審判筆錄第六頁、第八頁
      ），並有道路交通事故現場圖、現場草圖、臺北縣政府消防局救護紀錄表、亞
      東紀念醫院診斷證明書各一紙、現場及車輛照片十九幀附卷可稽。又依據上開
      臺北縣政府消防局救護紀錄表標示自訴人受傷位置為左腳膝蓋處腫痛（見臺灣
      臺北地方法院九十三年度交自字第四號卷第五頁），而自訴人經送亞東紀念醫
      院急診治療時，其受傷部位為左側股骨遠端靠近膝蓋處骨折，亦有亞東紀念醫
      院九十三年九月二十二日亞歷字第○九三六四一○四二六號函在卷足參，且被
      告於本院審理中亦自承：我下車時自訴人是右肩著地，腳朝我車子，右肩著地
      ，左腳跨在右腳上，我把她左腳移正，才扶她起來，她就一直坐著等語（見本
      院九十三年十一月十日審判程序筆錄第十九頁）。足見自訴人係因受左側臀部
      位置受撞及後身體向前撲倒，左腳撞及地面而致左側股骨遠端靠近膝蓋處骨折
      ，其因而左腳膝蓋處腫痛，其未免壓痛，自然轉而向右側臥，讓受傷之左腳在
      右腳上，故被告下車查看時，自訴人之姿勢恰為右肩著地，腳朝向被告車子，
      右肩著地，左腳跨在右腳上。
（三）又證人乙○○於本院審理中證稱：當日下午四時十分左右，我從外面買東西回
      來，看到自訴人坐在地上哭，說你怎麼撞到我，很痛，我看到被告一直在打電
      話。因為我好奇，所以問被告怎麼知道撞到人，他說因為他聽到碰一聲，從後
      照鏡看到有人倒下來，他才停車看。是我問他，為我很好奇，他說他聽到碰一
      聲（見本院九十三年十一月十日審判筆錄第二十一頁、第二十二頁）。另證人
      甲○○於本院審理中亦證稱：我到時很多人圍在那裡，自訴人坐在地上，說好
      痛，被撞到了。自訴人九十幾歲，她當時只說她被撞到了，很痛很痛等語（見
      本院九十三年十一月十日審判筆錄第二十九頁、第三十頁）。又證人即車禍發
      生當時與被告同車之同事蕭舜熹於本院審理中證稱：當時被告在倒車，後來就
      停下來下車，我就跟下車。下車時有看到自訴人側躺在地上。被告一停車，人
      就下車，我就跟著下車，因為我看他表情很緊急的樣子，我就跟下去，當時我
      人是坐在助手座等語（見本院九十三年十一月十日審判筆錄第十一頁至第十三
      頁、第十七頁、第十八頁）。且被告於本院審理中亦自承：我從民有街倒車出
      來接近自治街口時，從左方後照鏡看到自訴人整個倒在我車子左後方等語（見
      本院九十三年九月二日準備程序筆錄第三頁）。綜上證人證言及被告之供述，
      足見自訴人於事故發生在現場時即一再表明是被撞到，且被告係於駕車倒車時
      ，聽見碰撞聲後，從車輛左方照後鏡中看見自訴人倒臥在車輛左側後方，被告
      因而立即停車，神情緊急地下車查看，此外，再依據卷附現場照片所示，本件
      事故發生當時天氣晴朗、日間有自然光且路面乾燥、平坦，並無缺陷及障礙物
      ，自訴人雖已年逾九十，但衡諸常情，自訴人自行緩慢行走於上開道路上，如
      無外力介入，亦無自行跌倒受傷之可能。從而，自訴人確係因受被告所駕駛之
      車輛撞及始倒地受傷之事實，堪以認定，被告辯稱其並未撞到自訴人云云，不
      足採信。
（四）按汽車倒車時，應顯示倒車燈光或手勢後，謹慎緩慢後倒，並應注意其他車輛
      及行人。道路交通安全規則第一百十條第二款定有明文。被告駕駛汽車，自應
      注意上開交通安全規定，且依卷附事故現場照片所示，事故當時天氣晴朗、日
      間有自然光、視距良好、路面乾燥、無缺陷及障礙物，並無不能注意之情事，
      詎被告竟於未注意坐側後方有行人，以致肇事，被告對本件車禍之發生顯有過
      失，要無疑義。而自訴人確因本件車禍受有前揭傷害，已如前述，則被告之過
      失行為與自訴人所受傷害間，亦有相當因果關係。據此，本案事證已臻明確，
      被告犯行洵堪認定。
二、查被告丙○○係樂弘企業有限公司之送貨員，雖係以運送貨物為其主要業務，然
    刑法上所謂「業務」，係指個人基於其社會地位繼續反覆所執行之事務，包括主
    要業務及其附隨之準備工作與輔助事務在內（最高法院己九十年度台非字第三四
    一號判決意旨參照）。被告自承其工作內容為駕駛貨車運送貨物（見本院九十三
    年十一月十日審判筆錄），是其顯非以駕駛小貨車作為往來之交通工具，而係以
    駕駛小貨車來輔助其運送貨物之主要業務，二者間具有直接、密切之關係，被告
    係以駕駛車輛為其附隨業務之人甚明。核被告所為，係犯刑法第二百八十四條第
    二項前段之業務過失傷害罪。又被告於肇事後未被有偵查權之公務員或機關發覺
    前，即主動向前往現場處理之員警自承為駕駛人，進而接受裁判等情，業據證人
    即現場處理員警戊○○於本院審理中證述屬實，符合自首之要件，應依刑法第六
    十二條前段之規定減輕其刑。本院爰審酌被告並無前科，素行尚佳，有臺灣高等
    法院被告全國前案紀錄表一份在卷可按，其於本件事故之過失程度、自訴人受有
    左側股骨骨折之傷害程度，及被告犯罪後否認犯行，迄未與自訴人和解賠償損失
    之態度等一切情狀，量處如主文所示之刑，並諭知易科罰金之折算標準，以資懲
    儆。
據上論斷，應依刑事訴訟法三百四十三條、第二百九十九條第一項前段，刑法第二百
八十四條第二項前段、第六十二條前段、第四十一條第一項前段、罰金罰鍰提高標準
條例第一條前段、第二條，判決如主文。
中　　　華　　　民　　　國　　九十三　　年　　 十一 　　月　　二十四　　日
                                  臺灣板橋地方法院交通法庭
                                      審判長法  官  李釱任
                                            法  官  徐子涵
                                            法  官  白光華
右正本證明與原本無異。
如不服本判決，應於判決送達後十日內，向本院提出上訴狀。
                                            書記官  陳靜怡
中　　　華　　　民　　　國　　九十三　　年　　 十一 　　月　　二十四　　日
附錄本案論罪科刑法條全文
刑法第二百八十四條
因過失傷害人者，處六月以下有期徒刑、拘役或五百元以下罰金。致重傷者，處一年
以下有期徒刑、拘役或五百元下罰金。
從事業務之人，因業務上之過失傷害人者，處一年以下有期徒刑、拘役或一千元以下
罰金。致重傷者，處三年以下有期徒刑、拘役或二千元以下罰金。
